臺灣臺中地方法院刑事判決
110年度易字第775號
公  訴  人  臺灣臺中地方檢察署檢察官
被      告  陳泓憲


上列被告因詐欺等案件，經檢察官提起公訴（110年度偵字第151
3號），本院判決如下：
    主    文
陳泓憲幫助犯洗錢防制法第十四條第一項之罪，處有期徒刑肆月
，併科罰金新臺幣參萬元，罰金如易服勞役，以新臺幣壹仟元折
算壹日。
    犯罪事實
一、陳泓憲依其智識程度及日常生活經驗，應可知悉一般人均可
     自行申請金融帳戶使用，如非供犯罪使用，實無收取他人 
    金融帳戶之必要，並可預見其將金融帳戶提供予真實姓名 
    年籍不詳之人後，該人將可能藉由該蒐集所得之帳戶作為收
     受詐欺款項之用，以遂行詐欺取財犯行，並掩飾、隱匿該
    詐欺贓款之去向、所在，以逃避國家追訴、處罰，竟仍以縱
    係如此亦不違背其本意，基於幫助詐欺取財及一般洗錢之不
    確定故意，於民國109年7月14日下午2時12分前之某時許，
    在不詳地點，將其所申辦之華南商業銀行帳號000000000000
    號帳戶（下稱華南銀行帳戶）之存摺、金融卡及密碼，提供
    予真實姓名年籍不詳之人。嗣該人所屬詐欺集團（下稱本案
    詐欺集團）之成員於取得上開華南銀行帳戶之存摺、金融卡
    及密碼後，即共同意圖為自己不法之所有，基於詐欺取財及
    一般洗錢之犯意聯絡，先於109年5月16日晚上8時許，以通訊
    軟體LINE帳號暱稱「彣彣」，向葉宇翔佯稱：在網路上平台
    操作外匯外幣有穩定數據可以賺錢，如要儲值更高金額可以
    一起合夥投資云云，復以通訊軟體LINE帳號暱稱「喬喬」，
    向葉宇翔佯稱：如要更高金額的儲值，要將錢匯入其他帳戶
    ，且如要將賺的錢提領出來，要先付完傭金才能將錢提領出
    來云云，致葉宇翔陷於錯誤，於109年7月14日下午2時12分
    許，臨櫃匯款新臺幣（下同）66萬元至陳泓憲上開華南銀行
    帳戶內，隨後並遭提領、轉帳一空，而以此方式掩飾、隱匿
    該詐欺贓款之去向、所在。嗣經葉宇翔察覺有異，報警而循
    線查悉上情。
二、案經葉宇翔訴由桃園市政府警察局龜山分局報告臺灣臺中地
    方檢察署檢察官偵查起訴。
    理    由
壹、證據能力部分
一、按被告以外之人（包括證人、鑑定人、告訴人、被害人及共
    同被告等）於審判外之陳述，雖不符刑事訴訟法第159條之1
    至之4等之規定，而經當事人於審判程序同意作為證據，法
    院審酌該言詞陳述或書面陳述作成時之情況，認為適當者，
    亦得為證據；當事人、代理人或辯護人於法院調查證據時，
    知有刑事訴訟法第159條第1項不得為證據之情形，而未於言
    詞辯論終結前聲明異議者，視為有前項之同意，同法第159
    條之5定有明文。查，被告陳泓憲對於本判決以下所引用被
    告以外之人於審判外之言詞及書面陳述之證據能力，於本院
    準備程序表示沒有意見，同意有證據能力，得做為本案證據
    使用（見本院卷第266頁），且被告及檢察官於本院審理時
    對之亦表示無意見，未於言詞辯論終結前聲明異議，經本院
    審酌該等言詞及書面陳述之情況，並無不宜作為證據之情事
    ，依法自均有證據能力。
二、又本院以下所引用之非供述證據，均與本件事實具有自然關
    聯性，且查無事證足認有違背法定程序或經偽造、變造所取
    得等證據排除之情事，復經本院依刑事訴訟法之規定，踐行
    調查程序，且被告及檢察官對此部分之證據能力亦均不爭執
    ，依同法第158條之4之反面解釋，認均有證據能力。
貳、實體部分
一、認定犯罪事實所憑之證據及理由：　　
    訊據被告矢口否認涉有何犯行，辯稱：我沒有將華南銀行帳
    戶之存摺、金融卡及密碼交給他人，我的華南銀行帳戶存摺
    、金融卡及密碼是遺失不見了云云。惟查：
(一)上開華南銀行帳戶係由被告所申辦，業據被告於偵詢、本院
    訊問、準備程序及審理時坦承不諱（見偵卷第199頁至第200
    頁、本院卷第199頁至第201頁、第263頁至第268頁、第291
    頁至第297頁），並有華南商業銀行股份有限公司109年9月7
    日營清字第1090025012號函暨檢附被告帳號000000000000號
    帳戶之客戶資料整合查詢1份附卷可稽（見偵卷第127頁至第
    130頁）。又告訴人葉宇翔於上開時間，遭本案詐欺集團成
    員以上開方式詐欺，致其陷於錯誤，於109年7月14日下午2
    時12分許，臨櫃匯款66萬元至被告上開華南銀行帳戶內，隨
    後並遭提領、轉帳一空等情，亦業經告訴人於警詢時陳明在
    卷（見偵卷第63頁至第69頁），並有華南商業銀行股份有限
    公司109年9月7日營清字第1090025012號函暨檢附被告華南
    銀行帳號000000000000號帳戶之交易明細1份在卷可憑（見
    偵卷第127頁、第131頁），且為被告所不爭執。是此部分之
    事實，首堪認定，先予敘明。 
(二)被告雖以其華南銀行帳戶之存摺、金融卡係遺失不見，其有
    將金融卡密碼夾在存摺裡，與存摺及金融卡一起不見，且其
    於遺失後過幾天有去辦理掛失等詞置辯，惟查：　　
  1.被告於本院審理時供稱：「（問：依照本院向華南商業銀行
    所調閱被告在該行帳號000000000000號帳戶資料，你是否有
    於109年4月3日掛失止付，109年7月9日解除掛失止付情況？
    ）有，掛失止付是我掛失的，解除掛失也是我，都是我去做
    的。」、「（問：依照本院向華南商業銀行所調閱被告在該
    行帳號000000000000號帳戶資料，你有在109年7月13日下午
    3時26分左右去做金融卡密碼變更的動作，這是你所為？）
    我不記得，〈改稱〉好像有。」等語。復有華南商業銀行股份
    有限公司111年5月10日營清字第1110015928號函暨檢附被告
    帳號000000000000號帳戶之存款事故狀況查詢及金融卡發行
    登記事故資料查詢各1份在卷可證（見本院卷第277頁至第28
    0頁）。據此，被告所辯其上開華南銀行帳戶之存摺、金融
    卡遺失後，曾申請掛失止付等情，應係指其於109年4月3日
    曾申請掛失止付乙事。惟被告既於109年7月9日曾申請上開
    華南銀行帳戶解除掛失止付，並於同年7月13日申請上開華
    南銀行帳戶金融卡密碼變更，則被告於109年7月13日申請該
    金融卡密碼變更時，仍持有上開華南銀行帳戶資料而未遺失
    不見乙節，應堪認定。
  2.又被告於109年7月13日下午3時26分許，申請上開華南銀行
    帳戶金融卡密碼變更後，告訴人於翌日（14日）下午2時24
    分許，即將遭詐欺之66萬元匯入被告上開華南銀行帳戶內，
    且告訴人匯入該帳戶內之66萬元，隨即於同日下午4時11分
    許起至同年7月17日凌晨0時15分許止，遭人以ATM提領、ATM
    轉帳及網路轉帳等方式，將之提領、轉帳一空，有華南商業
    銀行股份有限公司109年9月7日營清字第1090025012號函暨
    檢附被告帳號000000000000號帳戶之交易明細1份在卷可佐
    。可見被告於告訴人將遭詐欺之款項匯入其上開華南銀行帳
    戶前夕，申請該帳戶金融卡密碼變更，應屬刻意為之。又被
    告既刻意申請變更該金融卡密碼，對該變更後之金融卡密碼
    應屬記憶猶新，且被告當時為23歲之成年人，有其個人戶籍
    資料（完整姓名）查詢結果在卷可參（見本院卷第13頁），
    並自陳並無身心障礙之特殊情況，對其而言，記憶剛變更之
    金融卡密碼，應非屬困難之事，尚無須在剛變更金融卡密碼
    之情況下，立即將該金融卡密碼寫下並夾在存摺內。況一般
    人為避免遺失存摺或金融卡時，帳戶內之存款遭人盜領，通常
    均將金融卡、存摺與密碼分別存放，而不至於將密碼寫下，並
    與存摺或金融卡同時存放，否則該密碼之設定即失其意義。
    足徵被告上開所辯其將金融卡密碼夾在存摺裡等詞，顯已與
    經驗法則及一般常情有違。
  3.再者，被告既剛申請變更金融卡密碼，豈又會如此巧合地於
    變更金融卡密碼後，旋即遺失該帳戶之存摺、金融卡及密碼
    ，並遭人於申請變更金融卡密碼之翌日起，立即利用該帳戶
    金融卡及密碼以ATM提領、ATM轉帳及網路轉帳等方式，將告
    訴人匯入該帳戶內之66萬元提領、轉帳一空。又被告既刻意
    前往申請變更金融卡密碼，對該帳戶之存摺、金融卡及密碼
    是否仍在其身上乙事，應會特加留意，且被告之前既有向華
    南銀行申請掛失止付之經驗，已如前述，其豈會於上開華南
    銀行帳戶之存摺、金融卡及密碼遺失後，於109年7月14日遭
    人利用為詐欺提款之工具時起，迄至109年7月22日上開帳戶
    利息結清時止，均無向華南銀行申請掛失止付之情形，有上
    開華南銀行帳戶交易明細在卷可憑（見偵卷第129頁至第130
    頁）。更何況，詐欺集團使用之人頭帳戶，為避免匯入款項
    遭帳戶所有人提領，必先取得帳戶所有人之授權使用以降低
    風險，縱係拾獲他人遺失之帳戶資料，亦應無提供被害人匯
    款之可能，以排除帳戶所有人提領被害人匯入之款項或為掛
    失止付之風險，倘非被告主動提供帳戶資料，詐欺集團成員
    何能安心使用。足認上開華南銀行帳戶之存摺、金融卡及密
    碼等帳戶資料，確係由被告提供他人使用。是被告上開所辯
    其上開華南銀行帳戶之存摺、金融卡及密碼係遺失不見等詞
    ，顯屬推諉之詞，要無足採。　
  4.又現今社會上一般人至銀行、郵局等金融機構申辦帳戶使用
    ，係極為普遍便易之事，如有使用金融存款帳戶之正當用途
    ，自以使用其本人或可信賴之親友申請之帳戶，最為便利安
    全，倘非欲以他人帳戶從事不法用途，並藉以逃避查緝，自
    無使用他人帳戶之理，依一般人通常之知識、經驗，自應知
    任意提供自己帳戶予無信賴關係之他人使用，易致他人利用
    其帳戶作為詐欺取款之工具，並藉以掩飾、隱匿詐欺贓款之
    去向、所在。而被告當時為23歲之成年人，已如前述，並自
    陳受有國中畢業之教育程度及從事板模工作之工作經歷（見
    本院卷第297頁），對上情自難諉為不知，其竟仍將上開華
    南銀行帳戶之存摺、金融卡及密碼提供予不詳人士使用，被
    告主觀上顯具有縱該不詳人士取得該帳戶後，持以作為詐欺
    取財之用，並藉以掩飾、隱匿詐欺贓款之去向、所在，亦不
    違背其本意之不確定故意。
(三)綜上，被告上開所辯，顯係事後卸責之詞，不足採信。是本
    案事證明確，被告幫助詐欺取財及幫助一般洗錢之犯行，洵
    堪認定，應依法論科。
二、論罪科刑：
(一)按刑法第30條之幫助犯，係以行為人主觀上有幫助故意，客
    觀上有幫助行為，即對於犯罪與正犯有共同認識，而以幫助
    意思，對於正犯資以助力，但未參與實行犯罪之行為者而言
    。幫助犯之故意，除需有認識其行為足以幫助他人實現故意
    不法構成要件之「幫助故意」外，尚需具備幫助他人實現該
    特定不法構成要件之「幫助既遂故意」，惟行為人只要概略
    認識該特定犯罪之不法內涵即可，無庸過於瞭解正犯行為之
    細節或具體內容。此即學理上所謂幫助犯之「雙重故意」。
    金融帳戶乃個人理財工具，依我國現狀，申設金融帳戶並無
    任何特殊限制，且可於不同之金融機構申請多數帳戶使用，
    是依一般人之社會通念，若見他人不以自己名義申請帳戶，
    反而收購或借用別人之金融帳戶以供使用，並要求提供提款
    卡及告知密碼，則提供金融帳戶者主觀上如認識該帳戶可能
    作為對方收受、提領特定犯罪所得使用，對方提領後會產生
    遮斷金流以逃避國家追訴、處罰之效果，仍基於幫助之犯意
    ，而提供該帳戶之提款卡及密碼，以利洗錢實行，仍可成立
    一般洗錢罪之幫助犯（最高法院108年度台上大字第3101號
    裁定意旨參照）。
(二)是核被告所為，係犯刑法第30條第1項、第339條第1項之幫
    助詐欺取財罪及刑法第30條第1項、洗錢防制法第14條第1項
    之幫助一般洗錢罪。又被告係以一提供上開華南銀行帳戶存
    摺、金融卡及密碼之幫助行為，幫助犯詐欺取財罪及幫助一
    般洗錢罪，為一行為觸犯數罪名之想像競合犯，應依刑法第
    55條前段之規定，從一重之幫助一般洗錢罪處斷。又被告係
    基於幫助之不確定故意，幫助本案詐欺集團成員遂行詐欺取
    財及一般洗錢之犯行，所犯情節較正犯為輕，爰依刑法第30
    條第2項之規定，按一般洗錢罪正犯之刑減輕之。
(三)公訴意旨認被告僅涉犯刑法第30條第1項、第339條第1項之
    幫助詐欺取財罪嫌，尚有未洽，惟因基本社會事實同一，且
    經本院於準備程序及審理時，當庭告知被告所另涉犯之刑法
    第30條第1項、洗錢防制法第14條第1項之幫助一般洗錢罪名
    （見本院卷第277頁），已無礙於被告防禦權之行使，爰依
    刑事訴訟法第300條之規定，變更起訴法條。
(四)爰審酌被告提供上開華南銀行帳戶之存摺、金融卡及密碼予
    他人，遭本案詐欺集團成員利用為詐欺取財及一般洗錢之工
    具，助長犯罪之不良風氣，幫助犯罪者隱匿真實身分，並掩
    飾、隱匿犯罪所得之去向及所在，致告訴人因而受有66萬元
    之財產上損害，其所為應予非難。又被告犯後始終否認犯行
    ，且迄今尚未與告訴人達成和解或成立調解，以彌補告訴人
    所受之損害，其犯罪後態度不佳，且被告前有因竊盜案件，
    經本院判決判處罪刑確定之前科紀錄，有臺灣高等法院被告
    前案紀錄表在卷可考（見本院第15頁至第16頁），其素行難
    謂良好，兼衡被告所自陳之智識程度及家庭經濟狀況（見本
    院卷第297頁），暨被告犯罪之動機、目的、手段等一切情
    狀，量處如主文所示之刑，並就併科罰金部分，諭知易服勞
    役之折算標準。
三、沒收部分：
    被告並未供述其曾因本案犯行而獲有任何對價或報酬，且遍
    查全卷，亦乏積極證據足認被告確有因本案犯行而實際獲有
    任何不法犯罪利得，尚無從遽認被告曾因本案犯行而實際獲
    有犯罪所得，爰不予諭知沒收或追徵其價額。又告訴人遭詐
    欺後匯入被告上開華南銀行帳戶內之款項，係由本案詐欺集
    團之正犯成員所提領，並無證據足認該詐欺贓款現仍由被告
    保有或實際掌控中，被告對之應不具所有權及事實上處分權
    ，尚無從依洗錢防制法第18條第1項之規定，諭知沒收，併
    予敘明。
據上論斷，應依刑事訴訟法第299條第1項前段、第300條，洗錢
防制法第14條第1項，刑法第11條前段、第30條第1項前段、第2
項、第339條第1項、第55條、第42條第3項，刑法施行法第1條之
1第1項，判決如主文。
本案經檢察官劉俊杰提起公訴，檢察官温雅惠、劉世豪到庭執行
職務。
中    華    民    國    111    年    7     月    8    日
                  刑事第十一庭 審判長法 官  曹錫泓
                                     法 官  林依蓉
                                     法 官  蔡汎沂
以上正本證明與原本無異。　　　　　　　　　　　　　　　　
如不服本判決應於收受送達後20日內向本院提出上訴書狀，並應
敘述具體理由；其未敘述上訴之理由者，應於上訴期間屆滿後20
日內向本院補提理由書（均須按他造當事人之人數附繕本）「切
勿逕送上級法院」。
告訴人或被害人如不服判決，應備理由具狀向檢察官請求上訴，
上訴期間之計算，以檢察官收受判決正本之日起算。
                                     書記官  張雅如
中　　華　　民　　國　　111 　年　　7 　　月　　11　　日
附錄本案論罪科刑法條全文：
刑法第30條
幫助他人實行犯罪行為者，為幫助犯。雖他人不知幫助之情者，
亦同。
幫助犯之處罰，得按正犯之刑減輕之。
刑法第339條
意圖為自己或第三人不法之所有，以詐術使人將本人或第三人之
物交付者，處5年以下有期徒刑、拘役或科或併科50萬元以下罰
金。
以前項方法得財產上不法之利益或使第三人得之者，亦同。
前2項之未遂犯罰之。
洗錢防制法第14條
有第2條各款所列洗錢行為者，處7年以下有期徒刑，併科新臺幣
5百萬元以下罰金。
前項之未遂犯罰之。
前2項情形，不得科以超過其特定犯罪所定最重本刑之刑。